【裁判字號】    90,台上,1662
【裁判日期】    900322
【裁判案由】    違反毒品危害防制條例
【裁判全文】
最高法院刑事判決                                九十年度台上字第一六六二號
    上  訴  人  甲○○
右上訴人因違反毒品危害防制條例案件，不服台灣高等法院台中分院中華民國八十九
年十一月八日第二審判決（八十九年度上訴字第一五八二號，起訴案號：台灣台中地
方法院檢察署八十九年度偵字第三八五三號），提起上訴，本院判決如左：
    主  文
原判決撤銷，發回台灣高等法院台中分院。
    理  由
本件原判決認定上訴人甲○○前因懲治盜匪條例案件，經台灣台北地方法院判處有期
徒刑九年，於民國八十三年十月二十八日縮短刑期假釋出獄；緣陳逢合於八十七年三
月三十一日下午六時，在台中縣大里市○○路五六五巷七號前為埋伏之警員當場查獲
後即向警方表示其所吸食之毒品係向其上手綽號「同學」之上訴人所購買，陳逢合為
配合警方偵辦，乃打上訴人「0000000000」號呼叫器，留下自己「0000000000」行動
電話號碼予上訴人，待上訴人回電後，陳逢合表示欲以新台幣三十萬元之價格，購買
第一級毒品海洛因二兩，上訴人因自己身上並無毒品可販賣予陳逢合，而其明知年籍
不詳綽號「阿信」之成年人，有在販賣第一級毒品海洛因，竟與「阿信」互為販賣第
一級毒品海洛因營利之犯意聯絡，先與陳逢合約定在台中市政府附近見面後，再行與
「阿信」者聯絡購買第一級毒品海洛因，並由「阿信」將第一級毒品海洛因三包先行
藏放於台中市市○路二號前之花盆內，且告知上訴人，上訴人隨即前往台中市○○路
「麥當勞」速食店等候，而陳逢合在與上訴人約定後，亦帶同警方人員依約至台中市
政府前欲行逮捕上訴人，而於同日晚上十一時許，發現上訴人在台中市○○路「麥當
勞」速食店內，員警乃上前逮捕上訴人，由上訴人帶警方至台中市市○路二號前花盆
內取出前開第一級毒品海洛因三包（淨重四十五‧五○公克，包裝重一‧三七公克）
，並扣得其所有「0000000000」號呼叫器一個，上訴人與「阿信」販賣海洛因之行為
，始未得逞等情。因將第一審不當之科刑判決撤銷，改判論處上訴人共同販賣第一級
毒品未遂罪刑。固非毫無見地。
惟查：(一)、毒品危害防制條例第四條第一項之販賣第一級毒品罪，以行為人有營利之
目的意思，而販入或賣出第一級毒品，或二者兼而有之為其構成要件。故行為人有無
營利意思之目的條件，自應於事實欄內為詳實之記載，然後於理由內說明其憑以認定
之證據，始稱適法。原判決雖於事實欄略載上訴人與「阿信」之不詳姓名成年男子有
販賣第一級毒品海洛因營利之目的意思，然於理由內並未說明其憑以認定上訴人有營
利目的之證據及其認定之理由，尚屬理由不備。(二)、上訴人犯罪行為（八十七年三月
三十一日）後肅清煙毒條例經修正為毒品危害防制條例，已於八十七年五月二十日公
布，自同年月二十二日生效施行，海洛因經列為第一級毒品，依毒品危害防制條例第
四條第一項之規定「販賣第一級毒品者，處死刑或無期徒刑，得併科新台幣一千萬元
以下罰金」，而修正前之肅清煙毒條例第五條第一項規定「販賣毒品者，處死刑或無
期徒刑」，比較修正前後之規定，顯以舊法肅清煙毒條例第五條第一項之規定有利於
上訴人，原審未依刑法第二條第一項規定比較新舊法，而逕適用較不利於上訴人之毒
品危害防制條例論處罪刑，亦屬無可維持。以上諸端，或為上訴意旨所指摘，或為本
院得依職權調查之事項，應認原判決有撤銷發回更審之原因。
據上論結，應依刑事訴訟法第三百九十七條、第四百零一條，判決如主文。
中      華      民      國     九十     年      三      月    二十二    日
                              最高法院刑事第九庭
                                  審判長法官  陳  宗  鎮
                                        法官  劉  介  民
                                        法官  魏  新  和
                                        法官  孫  增  同
                                        法官  蕭  權  閔
      右正本證明與原本無異
                                              書  記  官
中      華      民      國     九十     年      三      月    二十七    日


司法院資訊處製作；財團法人民間司法改革基金會備份。
